【裁判字號】    99,簡上,120
【裁判日期】    990721
【裁判案由】    損害賠償
【裁判全文】
臺灣臺北地方法院民事判決             99年度簡上字第120號
上  訴  人  乙○○
被上訴人    丙○○
            甲○○
            丁○○
上列當事人間請求損害賠償事件，上訴人對於中華民國98年12月
30日本院新店簡易庭98年度店簡字第1462號第一審判決提起上訴
，本院於99年6月30日言詞辯論終結，判決如下：
    主  文
上訴駁回。
第二審訴訟費用由上訴人負擔。
    事實及理由
一、上訴人起訴主張：被上訴人丙○○、甲○○為臺北縣警察局
    新店分局江陵派出所（下稱江陵派出所）員警，被上訴人丁○○則為上訴人之鄰居，民國96年7月29日上午9時55分許，
    被上訴人丁○○指稱上訴人毀損其房屋之木門，向江陵派出
    所報案，被上訴人甲○○到場處理，經上訴人否認有毀損木
    門情事，表示倘認有毀損情事，請被上訴人丁○○提出告訴
    ，上訴人願意至江陵派出所製作筆錄配合調查，但被上訴人
    甲○○卻以強制手段，阻止上訴人自行至江陵派出所解釋案
    情，並抓住上訴人雙手，將上訴人強制帶到上址5樓樓梯間
    ，造成上訴人手部傷害，並使用藥物使上訴人作出粗暴動作
    及言詞，恐嚇不在場之5樓房東即訴外人鄭文昇，而被上訴
    人丙○○亦似早知道上訴人會有犯罪動作，竟拿著攝影機拍
    攝現場蒐證光碟，並以手銬銬住上訴人雙手，依現行犯規定
    逮捕上訴人，共同傷害上訴人身體及腦部，致上訴人對於言
    詞恐嚇部分完全失憶，上訴人因被上訴人等人對其施以生化
    藥物所產生之後遺症，需接受治療，因而請求被上訴人連帶
    賠償上訴人醫藥費新臺幣（下同）8萬元。又上訴人到達江
    陵派出所後，被上訴人丙○○、甲○○指揮江陵派出所現場
    員警阻止上訴人找律師，並以拖延時間方式湮滅藥物迫害上
    訴人之犯罪事實，直至96年7月30日凌晨才讓上訴人交保，
    被上訴人丙○○、甲○○、丁○○之行為造成上訴人精神上
    損害，應連帶賠償上訴人精神慰撫金40萬元，為此，爰依共
    同侵權行為之法律關係，請求被上訴人丙○○、甲○○、丁○○應連帶給付上訴人48萬元，及自起訴狀繕本送達之翌日
    起至清償日止，按年息5％計算之利息等語。
二、被上訴人則以：
  （一）本件訴訟與鈞院98年度店小字第957號、99年度審小上
        字第19號損害賠償事件（下稱前訴訟）之原因事實相同
        ，為同一事件，上訴人均主張被上訴人丙○○、甲○○
        、丁○○共謀下藥控制其行為，被上訴人丙○○、甲○○對其進行傷害，現場蒐證光碟係偽造、變造而成，被
        上訴人丙○○、甲○○於警詢時阻止其找律師等侵權事
        實，應為前訴訟確定判決既判力所及。
  （二）上訴人主張被上訴人丙○○、甲○○對其傷害部分，固
        據提出診斷證明書為證，惟上訴人於被上訴人丙○○、
        甲○○前往被上訴人丁○○位於臺北縣新店市○○路○
        段171巷10號5樓住處處理其涉犯毀損案件時，因上訴人
        出言恐嚇，經被上訴人丙○○、甲○○以現行犯當場逮
        捕時，被上訴人甲○○遭上訴人出拳攻擊拒捕，被上訴
        人丙○○、甲○○於逮捕上訴人之過程中因而使用強制
        力，造成上訴人右頸部擦挫傷、兩側腕部紅腫擦傷等傷
        害，核屬警察於逮捕嫌疑犯過程中使用強制力所必要，
        依其傷勢觀之，並未逾合法範圍及程度，被上訴人丙○○、甲○○自無不法侵害上訴人權利之可言。
  （三）上訴人主張其遭被上訴人使用藥物控制行為云云，惟並
        未舉證以實其說，況上訴人所提出臺北市立萬芳醫院-
        委託財團法人私立臺北醫學大學（下稱萬芳醫院）辦理
        開立之甲種診斷證明書中，並未記載上訴人體內有藥物
        殘留或曾受藥物控制等語，上訴人憑空推想，與經驗法
        則有違。上訴人雖稱其因遭警方逮捕，隔日交保後才至
        醫院化驗，故無藥物反應云云，但依常人所知並無任何
        藥物可控制他人行為，且能於隔日立即化解體內殘留成
        分，可見上訴人係為圖脫免恐嚇罪而捏造上述情事。
  （四）上訴人稱被上訴人丙○○、甲○○阻止其找律師，致無
        人發現其遭藥物迫害犯罪云云，查現場蒐證之錄影錄音
        光碟中，被上訴人丙○○、甲○○、丁○○依現行犯逮
        捕上訴人時，現場告知其所涉犯之罪名及3項權利，且
        逮捕返所之時間為96年7月29日12時，至警員陳建豪製
        作調查筆錄時間16時45分，符合刑事訴訟法第93-1條第
        1項第5款所定之4小時，並無上訴人所稱阻止其選任律
        師情事，上訴人雖拒絕在上開筆錄簽名捺印，但表示不
        需要請辯護律師到場，又上訴人稱：警方不讓其打警用
        電話，而是帶其到江陵派出所外打公用電話，主要就是
        警用電話有監視器看，而派出所外公用電話則無監視器
        看，警方怕耍弄上訴人打電話的過程，被監視器錄下云
        云，然江陵派出所外公用電話位於大門右側，而派出所
        內外均有監視器拍攝大門出入口，能拍攝到該公用電話
        週遭區域，故上訴人所言仍屬捏造，不足採信等語置辯
        。
三、原審為上訴人敗訴之判決，上訴人不服，提起本件上訴，並
    聲明：(一)原判決廢棄。(二)被上訴人應連帶給付上訴人48萬元
    ，及自起訴狀繕本送達之翌日起至清償日止，按年息5％計
    算之利息。被上訴人於本院均聲明：上訴駁回。
四、兩造不爭執之事項：
  （一）被上訴人丙○○、甲○○為江陵派出所員警，被上訴人
        丁○○為上訴人之鄰居，96年7月29日上午9時55分許，
        被上訴人丁○○向江陵派出所報案指稱上訴人毀損其臺
        北縣新店市○○路○段171巷10號5樓住處之木門，被上
        訴人甲○○前往處理。
  （二）被上訴人丙○○、甲○○將上訴人帶至江陵派出所，由
        員警陳建豪為上訴人製作筆錄，嗣上訴人於96年7月30
        日凌晨以3萬元交保後，離開臺北地方法院檢察署至萬
        芳醫院驗傷，醫生檢驗結果為正常。
  （三）上訴人前曾以被上訴人丙○○、甲○○強制、傷害、以
        藥物控制其行動及於江陵派出所非法阻止其找律師到場
        了解案情證據，侵害其權利為由，訴請渠2人負共同侵
        權行為損害賠償責任，經本院新店簡易庭以98年度店小
        字第957號判決上訴人敗訴，並經本院民事庭於99年3月
        15 日以99年度審小上字第957號裁定駁回其上訴確定在
        案。
五、本件之爭點為：
  （一）上訴人對被上訴人丙○○、甲○○提起本件訴訟部分，
        是否為前訴訟之確定判決效力所及？
  （二）上訴人依共同侵權行為之法律關係請求被上訴人負連帶
        賠償責任，有無理由？
六、得心證之理由：
  （一）上訴人對被上訴人丙○○、甲○○提起本件訴訟部分，
        是否為前訴訟之確定判決效力所及？
      1.按訴訟標的於確定之終局判決中經裁判者，除法律別有
        規定外，當事人不得就該法律關係更行起訴，民事訴訟
        法第400條第1項定有明文，此即為既判力之客觀範圍。
        依此，判決之既判力既以訴訟標的於確定之終局判決中
        經裁判者為限，則既判力不及於未為判決之訴訟標的之
        法律關係，且法律關係之一部為判決之訴訟標的者，其
        判決之既判力僅及於該法律關係之一部，而不及於其他
        部分。又所謂一部請求，係指以在數量上為可分之金錢
        或其他代替物為給付目的之特定債權，債權人任意將其
        分割而就其中之一部分為請求，但就其餘部分不放棄其
        權利者而言，就實體法而言，債權人本得自由行使一部
        債權；在訴訟上，則為可分之訴訟標的，其既判力之客
        觀範圍以訴之聲明為限度。
      2.經查，本件上訴人前向本院新店簡易庭提起之98年度店
        小字第957號損害賠償事件，係主張被上訴人丙○○、
        甲○○於96年7月29日上午10時50分許，接獲被上訴人
        丁○○報案指稱上訴人毀損其臺北縣新店市○○路○段
        171巷10號5樓住處之木門等情，即至現場處理，上訴人
        表示倘確有毀損情事，請被上訴人丁○○提出告訴，上
        訴人願自行至江陵派出所製作筆錄配合調查，詎被上訴
        人甲○○卻以強制手段，阻止上訴人自行到江陵派出所
        解釋案情，抓住上訴人雙手，將上訴人強制帶到5樓樓
        梯間，並與被上訴人丁○○與幕後不知名人士聯絡，用
        藥物使上訴人作出粗暴動作及言詞，恐嚇不在場之5樓
        的房東鄭文昇，被上訴人丙○○亦似早知道上訴人會有
        犯罪動作，竟拿著攝影機拍攝現場蒐證光碟，並以手銬
        銬住上訴人雙手，依現行犯規定逮捕上訴人，被上訴人
        丙○○、甲○○之強制行為，使原告受有右頸部擦挫傷
        ，兩側腕部紅腫擦傷等傷害，且於江陵派出所內非法阻
        止上訴人找律師及新店分局督察人員到場了解案情證據
        ，而侵害上訴人權益等情，並聲明請求被上訴人丙○○
        、甲○○賠償醫藥費1萬6000元、交通費2000元及精神
        慰撫金8萬2000元，總計10萬元及其法定遲延利息，經
        核上訴人前後訴訟請求之醫藥費、慰撫金數額雖有不同
        ，然其主張遭被上訴人丙○○、甲○○強制、傷害、以
        藥物控制其行動及於江陵派出所非法阻止其找律師，而
        侵害其權利之原因事實係屬相同，在與前訴訟請求金額
        相同即醫藥費1萬600 0元及精神慰撫金8萬2000元之範
        圍內，應屬前訴訟既判力所及之同一訴訟標的，上訴人
        就此部分重行起訴，於法不合，自應予駁回，本院僅得
        就本件上訴人起訴請求醫藥費逾1萬6000元及精神慰撫
        金逾8萬2000元部分為實體判決。
  （二）上訴人依共同侵權行為之法律關係請求被上訴人負連帶
        賠償責任，有無理由？
      1.按確定判決之既判力，固以訴訟標的經表現於主文判斷
        之事項為限，判決理由並無既判力，但法院於判決理由
        中，就訴訟標的以外當事人主張之重要爭點，本於當事
        人辯論之結果，已為判斷時，其對此重要爭點所為之判
        斷，除有顯然違背法令之情形，或當事人已提出新訴訟
        資料，足以推翻原判斷之情形外，應解為在同一當事人
        就該重要爭點所提起之訴訟中，法院及當事人就該已經
        法院判斷之重要爭點法律關係，皆不得任作相反之判斷
        或主張，始符民事訴訟上之誠信原則（最高法院73年度
        臺上字第4062號裁判意旨參照）。
      2.經查，上訴人與被上訴人丙○○、甲○○間之本院新店
        簡易庭98年度店小字第957號損害賠償事件，業經本院
        民事庭於99年3月15日以99年度審小上字第19號裁定駁
        回上訴確定，該確定判決認定被上訴人丙○○、甲○○
        因執行職務，在上開時、地處理被上訴人丁○○所報毀
        損案件時，因上訴人另行出言恐嚇，經以現行犯當時予
        以逮捕時，遭上訴人拒捕而出以強制力，並於逮捕上訴
        人過程中有使用強制力，而發生扭打致使上訴人之右頸
        部擦挫傷、兩側腕部紅腫擦傷等傷害，核屬警察於逮捕
        嫌疑犯時使用強制力所必要，且就上訴人所受傷害部位
        僅見於右頸部及兩側腕部、並分屬擦挫傷及紅腫擦傷等
        傷勢觀之，顯見被上訴人丙○○、甲○○並未逾逮捕所
        使用之強制力之合法範圍及程度，自無不法侵害上訴人
        之權利可言，上訴人主張其遭被上訴人丙○○、甲○○
        藥物控制行動，使其作出粗暴動作及言詞，恐嚇訴外人
        鄭文昇部分，並未舉證以實其說，且與經驗法則有違，
        至上訴人主張被上訴人丙○○、甲○○於江陵派出所內
        非法阻止其找律師及新店分局督察人員到場了解案情證
        據，而侵害其權益部分，縱認屬實，亦僅屬是否違反行
        政程序之問題，核與上訴人主張之藥物控制及傷害等行
        為間並無因果關係，上訴人此部分主張亦屬無據等情，
        業經本院依職權調閱本院98年度店小字第957號及99年
        度審小上字第19號損害賠償事件卷證查明屬實，依前開
        說明，上訴人自不得為相反之主張，從而，本件上訴人
        主張遭被上訴人丙○○、甲○○強制、傷害、以藥物控
        制其行動及於江陵派出所非法阻止其找律師，而侵害其
        權利，並依侵權行為法律關係請求渠2人連帶賠償醫藥
        費逾1萬6000元及精神慰撫金逾8萬2000元部分，均為無
        理由，不應准許。
      3.上訴人另主張被上訴人丙○○、甲○○、丁○○共同使
        用藥物，傷害上訴人之身體及腦部，致上訴人對於言詞
        恐嚇部分完全失憶，上訴人因被上訴人等人對其施以生
        化藥物所產生之後遺症，需接受治療，因而請求被上訴
        人負連帶賠償責任云云，惟為被上訴人丙○○、甲○○
        、丁○○所否認，而依上訴人所提出萬芳醫院開立之診
        斷證明書僅記載：「擦挫傷、右頸部擦挫傷、兩側腕部
        多處紅腫擦傷」，並未記載上訴人有何因使用生化藥物
        造成之傷害，醫囑欄亦未記載上訴人有何產生後遺症需
        接受治療之情形，有上開診斷證明書在卷可稽（見原審
        卷第63頁），是上訴人此部分主張，尚難認可採。
七、綜上所述，上訴人依共同侵權行為之法律關係，請求被上訴
    人丙○○、甲○○、丁○○連帶給付上訴人48萬元，及自起
    訴狀繕本送達之翌日起至清償日止，按年息5％計算之利息
    ，為無理由，應予駁回。原審為上訴人敗訴之判決，理由雖
    有不同，惟結論並無二致，仍應予維持，上訴意旨指摘原判
    決不當，求予廢棄改判，為無理由，應予駁回其上訴。
八、本件事證已臻明確，兩造其餘攻擊防禦方法，經審酌與判決
    結果不生影響，不再一一論述，併此敘明。
九、據上論結，本件上訴為無理由，依民事訴訟法第436條之1第
    3項、第449條第2項、第78條，判決如主文。
中    華    民    國    99    年    7     月    21    日
                  民事第二庭    審判長法官  張松鈞
                                      法官  羅郁婷
                                      法官  鍾素鳳
以上正本係照原本作成。
本件不得上訴。
中    華    民    國    99    年    7     月    21    日
                                    書記官  林玗倩

司法院資訊處製作；財團法人民間司法改革基金會備份。
